最高法院刑事裁定              一○○年度台抗字第六五二號
抗  告  人  曾棍要
            陳靜芬
上列抗告人等因常業詐欺案件，不服台灣高等法院台南分院中華
民國一００年六月二十二日駁回聲請再審之裁定（一００年度聲
再字第六六號），提起抗告，本院裁定如下：
    主  文
抗告駁回。                                                          
    理  由                                                                
本件原裁定以：抗告人即聲請人曾棍要、陳靜芬（下稱抗告人等
）聲請再審意旨略以：（一）原確定判決漏未勘驗監聽錄音，僅
憑監聽譯文，致使無法證明抗告人等與其他同案被告不具有共同
常業詐欺之犯意聯絡與行為分擔。（二）就（原判決，下同）犯
罪事實一部分，確定判決漏未審酌同案被告楊中龍、楊松碧二人
對於曾棍要有利之證詞，且曾棍要自始未參與該案件，確定判決
漏未審酌卷內附表十二編號六至編號八之支票簿及印鑑。（三）
犯罪事實二部分，抗告人等僅為海四方公司之受僱人，原判決漏
未審酌抗告人等之到職時間、犯意聯絡與行為分擔。（四）犯罪
事實四部分，台灣板橋地方法院檢察署九十八年度偵字第二二六
八五號不起訴處分書，已證明曾棍要與其他共犯無犯意聯絡與行
為分擔，爰聲請再審等語。惟按有罪之判決確定後，因發現確實
之新證據，得依刑事訴訟法第四百二十條第一項第六款為受判決
人之利益聲請再審。所謂發現確實新證據，必該證據係於判決確
定前因未經發現不及調查斟酌，至其後始行發現者而言；倘其證
據成立在判決確定後或於判決確定前為聲請人所明知，即非所謂
發現之新證據，以之聲請再審，自非法之所許。又所謂確實之新
證據，固非以絕對不須經過調查程序為條件，但必須可認為確實
足以動搖原確定判決而為受判決人有利之判決者為限，倘受判決
人因對有利之主張為原審所不採，事後提出證明，以圖證實在原
審前所為有利之主張為真實，據以聲請再審，該項證據既非判決
後所發見，顯難憑以聲請再審。又經第二審確定之有罪判決，如
就足生影響於判決之重要證據漏未審酌者，依刑事訴訟法第四百
二十一條規定，固得為受判決人之利益聲請再審，但以不得上訴
於第三審法院之案件為限。如為得上訴於第三審法院之案件，即
不得以此理由聲請再審，否則，其聲請應屬不合法，而非無理由
。抗告人等雖認發現確實之新證據，依刑事訴訟法第四百二十條
第一項第六款聲請再審。惟抗告人等就其聲請再審意旨(一)、(二)、
(三)所指漏未勘驗監聽錄音、漏未審酌同案被告楊中龍、楊松碧證
詞、漏未審酌抗告人等之到職時間等再審事由，係認原確定判決
有足生影響於判決之重要證據漏未審酌情形。然本件為得上訴於
第三審法院之案件，抗告人等以之作為聲請再審理由，其聲請再
審之程序違背規定，為不合法。至聲請再審意旨(四)所指台灣板橋
地方法院檢察署九十八年度偵字第二二六八五號不起訴處分書，
已據抗告人等於原審法院判決前提出，並經於刑事判決中說明與
本案件無關。該項證據既非判決後所發見，核與刑事訴訟法第四
百二十條第一項第六款發見確實新證據規定不合，以之作為聲請
再審事由，為無理由。因依刑事訴訟法第四百三十三條、第四百
三十四條第一項，駁回再審之聲請。經核原裁定於法並無不合。
按刑事訴訟法第四百二十九條之規定：聲請再審，應以再審書狀
敘述理由，附具原判決之繕本及證據，提出於管轄法院為之。依
卷內資料，抗告人等向原審法院聲請再審，僅附具台灣板橋地方
法院檢察署九十八年度偵字第二二六八五號不起訴處分書，為其
所憑之證據，此外並未就聲請再審意旨(一)至(三)部分提出證據，此
部分之聲請已屬不合法；且上開部分與聲請再審意旨(四)所提出之
不起訴處分書，亦均不足認係合於再審事由所稱之確實新證據。
抗告意旨以其聲請再審已陳明有確實新證據足應受無罪之判決，
非僅以足生影響判決之證據漏未審酌為聲請再審之唯一理由云云
，及並仍就原確定判決證據取捨職權之行使而為指摘，求為准予
再審，自非有理由。綜上，本件抗告為無理由，應予駁回。
據上論結，應依刑事訴訟法第四百十二條，裁定如主文。
中    華    民    國  一○○  年    八    月   十一   日
                      最高法院刑事第四庭
                          審判長法官  林  永  茂  
                                法官  蘇  振  堂  
                                法官  林  立  華  
                                法官  蔡  國  在  
                                法官  陳  春  秋  
本件正本證明與原本無異
                                      書  記  官  
中    華    民    國  一○○  年    八    月   十五   日
                                                      K